【裁判字號】    92,易,1678
【裁判日期】    921023
【裁判案由】    違反臺灣地區與大陸地區人民關係條例
【裁判全文】
臺灣高雄地方法院刑事判決                        九十二年度易字第一六七八號
    公  訴  人  臺灣高雄地方法院檢察署檢察官
    被      告  甲○○
    被      告  丙○○
右列被告等因違反臺灣地區與大陸地區人民關係條例案件，經檢察官聲請簡易判決處
刑（九十二年度偵字第九八一五號），惟本院簡易庭認為不宜以簡易判決處刑，簽移
改依通常程序審理，本院判決如左：
    主  文
甲○○、丙○○共同連續違反不得僱用大陸地區人民在臺灣地區從事未經許可之工作
規定，各處拘役伍拾日，如易科罰金，均以參佰元折算壹日。
    事  實
一、甲○○係位於台南市安南區承包台南市運河底泥疏浚工程之「成大廢棄土場」之
    負責人，丙○○則為該廢棄土場之現場工地主任，渠二人明知乙○○、魏龍二人
    分別係以申請探親方式入境與偷渡來台之大陸地區人民，並未取得合法工作許可
    ，未經主管機關許可，不得聘僱大陸地區人民於臺灣地區從事未經許可之工作，
    甲○○竟與丙○○共同基於非法僱用大陸地區人民從事未經許可工作之概括犯意
    聯絡，自民國九十一年十一月間某日起，未經合法申請，即以每月薪資新台幣（
    下同）一萬五千元之代價，僱用大陸地區女子乙○○在「成大廢棄土場」從事出
    入門口記載車輛進出時間及車號之登記管制工作；復自九十二年三月二十八日起
    ，以每月薪資二萬五千元之代價，僱用大陸地區男子魏龍在「成大廢棄土場」從
    事清洗大卡車輪胎之工作。嗣於九十二年四月十五日下午一時三十分許，乙○○
    及魏龍二人在前揭廢棄土場工作之際，為警當場查獲。
二、案經高雄市政府警察局小港分局與海岸巡防署高雄縣查緝隊移送臺灣高雄地方法
    院檢察署檢察官偵查後聲請簡易判決處刑。
    理  由
一、訊據被告甲○○固坦承於右揭時地僱用大陸地區人民乙○○及魏龍二人，在「成
    大廢棄土場」從事前揭工作之事實，惟被告甲○○、丙○○二人均矢口否認犯行
    ，被告甲○○辯稱：伊不知道乙○○及魏龍二人係大陸地區人民云云；被告丙○○則辯稱：伊受僱於被告甲○○在現場擔任工地主任，一個月薪資五萬元，乙○○及魏龍二人並非伊僱用，伊僅係管理工地並指派他們二人工作而已云云。經查
    ：
（一）大陸地區人民乙○○係在成大廢棄土場幫被告丙○○從事門口登記之管制工作
      ，魏龍則於九十二年四月八日自大陸地區福建省搭漁船偷渡入境台灣後，自行
      至台南市安南區成大廢棄土場，於同年四月九日起受僱於被告丙○○從事清洗
      工地卡車之工作等事實，業據證人即大陸地區人民乙○○、魏龍二人於警訊時
      證述甚詳，並有乙○○所製作之監工日誌、扣押筆錄、查獲大陸人民偷渡入境
      初步偵訊資料表及大陸地區非法入境人民基本資料表各一份在卷足稽。又乙○○係被告丙○○友人李安新之妻子，魏龍則是經由乙○○介紹來工地清洗大卡
      車，該二人平日均在成大廢棄土場內之貨櫃屋吃住等情，已據被告甲○○、丙○○分別供述明確在卷，經核與證人乙○○、魏龍二人前揭證述大致相符，而
      被告甲○○很少到工地，被告丙○○為工地負責人，在該公司任職六個月幾乎
      每日都與乙○○、魏龍生活在一起，乙○○又是被告丙○○友人之妻，而魏龍
      偷渡至台灣僅六天即被查獲，被告丙○○豈能謂為不知，足見被告丙○○顯然
      明知乙○○與魏龍二人均係大陸地區人民，而仍為被告甲○○僱用在成大廢棄
      土場由其指派工作，其與被告甲○○顯有犯意之聯絡甚明。
（二）被告甲○○對於所僱用之乙○○及魏龍二人均為大陸人士雖否認知情云云，然
      自九十一年十一月起被告甲○○即以每月一萬五千元之代價僱用乙○○至成大
      廢棄土場工作，迄九十二年四月十五日為警查獲為止，已長達六個月之久，期
      間已多次核給薪資予乙○○本人，惟被告甲○○自承均未幫其所僱用之員工乙○○投保勞工保險，而於魏龍應徵時亦未向伊查明年籍身分等資料即加以僱用
      ，其僱用六個月之久竟不知受僱人身份，亦未對之辦理勞工保險，以及應徵時
      連工人最基本的資料都未加以查證，竟仍將之留在工地鐵皮屋內供其吃住，其
      辯稱不知乙○○及魏龍為大陸人民云云，顯均與常情相違。參以被告甲○○明
      知乙○○及魏龍二人均係居住在工地之貨櫃屋內等情明確，足認被告甲○○前
      揭所辯云云，顯事實不符，無足採信。
（三）綜上所述，被告甲○○、丙○○二人前揭所辯情詞，要係事後卸責之詞，委無
      可採。本件事證明確，被告二人犯行均堪認定。
二、核被告甲○○、丙○○所為，均係違反台灣地區與大陸地區人民關係條例第十五
    條第四款之規定，應依同法第八十三條第一項論處。被告二人就上開犯行，互有
    犯意之聯絡及行為之分擔，均為共同正犯。又被告二人先後非法僱用大陸地區人
    民乙○○、魏龍二人在臺灣地區工作，時間緊接，所犯係構成要件相同之罪，顯
    係基於概括犯意反覆為之，應依連續犯之規定，均論以一罪並加重其刑，聲請人
    漏未論列被告二人均為連續犯，尚有未洽。爰審酌政府制定臺灣地區與大陸地區
    人民關係條例目的，除為了保護臺灣地區人民就業，以持續增進社會及經濟發展
    外，亦係基於考量兩岸政府或人民交流現狀，避免彼岸人民在臺非法就業，有損
    國家安全利益，被告二人未經許可即聘僱大陸地區人民工作，影響主管機關對於
    大陸地區人民聘僱之管理，並減損我國勞工之就業機會，於社會秩序之維持及就
    業競爭之公平性，均有危害，又被告二人犯後均未能坦供犯行，並念及渠等所僱
    用大陸地區人民之人數及時間等一切情狀，各量處如主文所示之刑，並諭知易科
    罰金之折算標準，以示懲儆。
據上論斷，應依刑事訴訟法第四百五十二條、第二百九十九條第一項前段，臺灣地區
與大陸地區人民關係條例第十五條第四款、第八十三條第一項，刑法第十一條前段、
、第二十八條、第五十六條、第四十一條第一項前段，罰金罰鍰提高標準條例第二條
，判決如主文。
本案經檢察官詹美玲到庭執行職務。
中      華      民      國      九十二      年      十    月    二十三  日
                                  臺灣高雄地方法院刑事第九庭
                                      審判長法  官  陳樹村
                                            法  官  吳為平
                                            法  官  吳俊龍
右正本證明與原本無異。
如不服本判決，應於判決送達後十日內，向本院提出上訴狀。
                                            書記官  蔡淑貞
中      華      民      國      九十二      年      十    月    二十四  日
附錄本案論罪科刑法條：
臺灣地區與大陸地區人民關係條例第八十三條第一項
違反第十五條第四款或第五款規定者，處二年以下有期徒刑、拘役或科或併科新台幣
三十萬元以下罰金。
臺灣地區與大陸地區人民關係條例第十五條第四款
左列行為不得為之：
四、僱用或留用大陸地區人民在臺灣地區從事未經許可或與許可範圍不符之工作。


司法院資訊處製作；財團法人民間司法改革基金會備份。
